臺灣桃園地方法院刑事判決　　　　　　　100年度訴字第567號
公　訴　人　臺灣桃園地方法院檢察署檢察官
被　　　告　謝覲安
指定辯護人　陳錦川律師
上列被告因違反槍砲彈藥刀械管制條例案件，經檢察官提起公訴
（100年度偵字第7535號），本院判決如下：
    主  文
謝覲安未經許可，持有空氣槍，處有期徒刑壹年陸月，併科罰金
新臺幣貳萬元，罰金如易服勞役，以新臺幣壹仟元折算壹日。扣
案之空氣槍壹支（槍枝管制編號：桃鑑0000000000號
）、鉛彈拾貳顆均沒收。
    事  實
一、謝覲安明知具有殺傷力之空氣槍，屬槍砲彈藥刀械管制條例
    所管制之物品，非經中央主管機關許可，不得無故持有，竟
    欲以空氣槍驅趕其所經營養殖場之鳥類為由，基於持有具殺
    傷力空氣槍之犯意，未經許可，於民國99年6 、7 月間某日
    ，在其所經營位於桃園縣大園鄉○○村○段55之4 號（9 號
    魚池）工寮內，以新臺幣（下同）6 萬元之代價，向某真實
    姓名年籍不詳綽號「大頭」成年男子，購得以外接高壓氣體
    鋼瓶為發射動力，可發射直徑約4.54mm之鉛彈丸，槍長約90
    公分、高約23公分，具有殺傷力之空氣槍1 支（槍枝管制編
    號：桃警鑑0000000000號），而未經許可非法持有之，並將
    之藏放在上開工寮內。嗣於100 年2 月13日17時30分許，為
    警持搜索票在謝覲安前開工寮內當場查獲，並扣得具殺傷力
    之空氣槍1 支及鉛彈32顆，始悉上情。
二、案經桃園縣政府警察局大園分局報請臺灣桃園地方法院檢察
    署檢察官偵查起訴。
    理  由
一、按被告以外之人於審判外之言詞或書面陳述，除法律有規定
    者外，不得作為證據。又被告以外之人於審判外之陳述，雖
    不符前4 條之規定，而經當事人於審判程序同意作為證據，
    法院審酌該言詞陳述或書面陳述作成時之情況，認為適當者
    ，亦得為證據，刑事訴訟法第159 條第1 項、第159 條之5
    第1 項分別定有明文。查本案認定事實所引用之卷證資料，
    除原已符同法第159 條之1 至第159 條之4 規定、及法律另
    有規定等傳聞法則例外規定，而得作為證據外，其餘卷證資
    料，並無證據證明係公務員違背法定程序所取得，檢察官、
    被告及辯護人於審判程序中復均同意作為認定本件犯罪事實
    之證據，且本院審酌前揭陳述作成時之情況，並無違法取證
    之瑕疵，亦認以之作為證據為適當，是本件有關被告以外之
    人於審判外之言詞或書面陳述等供述證據，依前揭法條意旨
    ，自均得為證據。
二、前揭事實，業據被告謝覲安於警詢、偵訊及本院審理時均坦
    承不諱（見偵查卷第10-11 、51頁，本院卷第20頁反面），
    並有搜索扣押筆錄、扣押物品目錄表、查獲現場及扣案槍枝
    照片附卷可按（見偵查卷第24-27 、39-46 頁），復有扣案
    之空氣槍1 支（槍枝管制編號：桃鑑0000000000號）可資佐
    證。又扣案之空氣槍1 支，經送桃園縣政府警察局（下稱縣
    警局）採「檢視法、性能檢驗法、動能測試法」進行鑑定結
    果認：扣案空氣槍1 支（槍枝管制編號：桃鑑0000000000號
    ），係氣體動力式槍枝，以外接高壓氣體鋼瓶為發射動力，
    可發射直徑約4.54mm之鉛彈丸，槍長約90公分、高約23公分
    ，試射結果，單位面積動能為87.70 、88.45 或86.97 焦耳
    / 平方公分等語，有縣警局100 年2 月17日桃警鑑字第1000
    022021號槍彈鑑定書1 份附卷可參（見偵卷第55-57 頁）。
三、又有關殺傷力之定義：依據司法院秘書長81年6 月11日秘臺
    廳(二)字第06985 號函釋示：殺傷力的標準為在最具威力的適
    當距離，以彈丸可穿入人體皮肉層之動能為基準；殺傷力之
    相關數據：(一)依日本科學警察之研究結果，彈丸單位面積動
    能達20焦耳/ 平方公分，則足以穿入人體皮肉層。(二)內政部
    警政署刑事警察局對活豬作射擊測試結果，彈丸單位面積動
    能達24焦耳/ 平方公分，則足以穿入豬隻皮肉層。(三)美國軍
    醫總署定義：彈丸撞擊動能達58呎磅（約為78.6焦耳），則
    足以使人喪失戰鬥能力。復按槍砲彈藥刀械管制條例第8 條
    所稱「可發射金屬或子彈具有殺傷力之各式槍砲」，係指具
    有適於發射金屬或子彈之正常結構與功能，而對人體具有殺
    傷力者而言，至其是否足以「使人喪失戰鬥能力」或足以「
    穿入『豬體』皮肉」，則非所問（最高法院96年度臺上字第
    5110號判決意旨參照）。是依上司法院函釋意旨對照該科學
    實驗檢驗之數據觀察，如依據日本科學警察之研究結論係彈
    丸單位面積動能達到20焦耳／平方公分者，即足以穿入人體
    皮肉層而認有殺傷力，要無疑義。故如上之鑑驗數據相互對
    照，則扣案空氣槍之動能均足以穿透人體皮肉層，自均具有
    殺傷力無訛，足見被告前開自白與客觀事實相符，堪信屬實
    。本件事證明確，應予依法論科。
四、論罪科刑部分：
  (一)核被告所為，係犯槍砲彈藥刀械管制條例第8 條第4 項未經
    許可持有空氣槍罪。
  (二)按槍砲彈藥刀械管制條例所規定之持有行為，其持有之繼續
    ，為行為之繼續，而非狀態之繼續；亦即一經持有該條例所
    規定之槍砲、彈藥或刀械，其犯罪即已成立，但其完結須繼
    續至持有行為終了時為止（最高法院90年度臺非字第21號判
    決參照）。被告自99年6 、7 月間某日起至100 年2 月23日
    17時30分許經警查獲為止，持有上開扣案空氣槍之行為，為
    繼續犯，應論以單一之持有行為。
  (三)再按未經許可持有空氣槍，其持有之繼續，為行為之繼續，
    亦即一經持有，罪已成立，但其完結須繼續至持有行為終了
    時為止。而刑法第2 條所稱之「行為後」係指犯罪最後行為
    終了之後而言。是本件被告持有具有殺傷力空氣槍之行為，
    係於99年6 、7 月間某日起至100 年2 月23日17時30分許為
    警查獲時止，則其持有繼續行為終了時，係在槍砲彈藥刀械
    管制條例100 年1 月5 日之新法修正公布，並於同年月7 日
    生效，而新增訂之槍砲彈藥刀械管制條例第8 條第6 項規定
    ：「犯第1 項、第2 項或第4 項有關空氣槍之罪，其情節輕
    微者，得減輕其刑」之後，是本案就被告持有具殺傷力之空
    氣槍行為，自無新舊法比較之問題，而應逕行適用該修正後
    之規定（最高法院89年度臺非字第186 號判決要旨參照）。
    查被告雖未經許可持有可發射金屬具有殺傷力之空氣槍1 支
    ，雖有害社會治安，惟被告自陳其僅係用為驅趕其所經營養
    殖場之鳥類等語（見偵查卷第10-11 、51頁，本院卷第24頁
    ），並無證據顯示有用於犯罪使用，衡酌被告係置於工寮內
    遭警查獲，並未查獲另持之犯罪，未對他人生命、身體之個
    人法益造成實質損害，且被告亦無其他違反槍砲彈藥刀械管
    制條例之前科紀錄，此有臺灣高等法院被告前案紀錄表1 份
    在卷可參，本院認被告犯罪情節尚屬輕微，應依槍砲彈藥刀
    械管制條例第8 條第6 項規定減輕其刑。又本件既已審酌被
    告犯罪情節輕微，依上開規定予以減輕其刑，即無情輕法重
    ，再適用刑法第59條酌減其刑之餘地，被告辯護人請本院適
    用刑法第59條規定對被告酌減其刑，尚非足採。
  (四)又槍砲彈藥刀械管制條例第18條第4 項前段規定「犯本條例
    之罪，於偵查或審判中自白，並供述全部槍砲、彈藥、刀械
    之來源及去向，因而查獲或因而防止重大危害治安事件之發
    生者，減輕或免除其刑」。依其犯罪形態，倘該槍砲、彈藥
    、刀械已經移轉持有，而兼有來源及去向者，固應供述全部
    之來源及去向，始符合上開規定。倘其犯罪行為，僅有來源
    而無去向，或僅有去向而無來源者，祇要供述全部來源，或
    全部去向，因而查獲或因而防止重大危害治安事件之發生時
    ，即符合減輕或免除其刑之規定，並非謂該犯罪行為，必須
    兼有來源及去向，始有該條項之適用。否則情節較重者（兼
    有來源及去向），合於減免之規定，情節較輕者（僅有來源
    而無去向，或僅有去向而無來源），反而不合於減免之規定
    ，豈不造成輕重失衡（最高法院98年度臺上字第3124號判決
    參照）。本件被告持有空氣槍之犯行，僅有來源而無去向，
    於偵訊及本院審判時雖自白係於其所經營位於桃園縣大園鄉
    ○○村○段55之4 號（9 號魚池）工寮內向真實姓名年籍不
    詳綽號「大頭」成年男子所購買，惟並未供出本案槍枝之具
    體來源為何人，復無因而查獲之情，依上說明，應認未合於
    槍砲彈藥刀械管制條例第18條第4 項前段之規定，併此指明
    。
  (五)爰審酌被告未經許可持具有殺傷力之空氣槍，對社會治安造
    成潛在之危害，惟其坦承犯行之犯後態度，暨其素行、犯罪
    之動機、目的、持有之槍枝數量等一切情狀，量處如主文所
    示之刑，並就罰金部分諭知易服勞役之折算標準。
  (六)扣案之空氣槍1 支（槍枝管制編號：桃鑑0000000000號），
    乃違禁物，應依刑法第38條第1 項第1 款規定宣告沒收。另
    扣案之鉛彈32顆，係被告所有扣案之空氣槍使用，與被告持
    有空氣槍具有密切關聯性，亦屬供犯本罪所用之物，應依刑
    法第38條第1 項第2 款，宣告沒收。至扣案安非他命1 小包
    （毛重約0.75公克）、電子磅秤1 個、安非他命吸食器1組
    ，均與本案無關，爰不宣告沒收，均附此指明。
  (七)末按依刑法第74條之規定，得宣告緩刑者，以未曾受有期徒
    刑以上刑之宣告，或前受有期徒刑以上刑之宣告，執行完畢
    或赦免後，5 年內未曾受有期徒刑以上刑之宣告為要件，是
    凡在判決前已經受有期徒刑以上刑之宣告確定者，即不合於
    緩刑條件（最高法院77年度臺非字第183 號判決要旨參照）
    。本案被告於本院判決前，因違反藥事法經本院以100 年度
    桃簡字第1824號簡易判決判處有期徒刑6 月，該案雖經被告
    上訴而尚未確定，惟本院審酌被告既另案受有有期徒刑之宣
    告且不得易科罰金，故本案被告不宜宣告緩刑，併此敘明。
據上論斷，應依刑事訴訟法第299 條第1 項前段、槍砲彈藥刀械
管制條例第8 條第4 項、第6 項、刑法第11條前段、第42條第3
項、第38條第1 項第1 款、第2 款，判決如主文。
案經檢察官曾姿綺到庭執行職務
中    華    民    國   100    年    11    月    17    日
                  刑事第十四庭審判長法  官  鍾雅蘭
                                    法  官  張永輝
                                    法  官  郭俊德
以上正本證明與原本無異。
如不服本判決應於收受判決後10日內向本院提出上訴書狀，並應
敘述具體理由。其未敘述上訴理由者，應於上訴期間屆滿後20日
內向本院補提理由書( 均須按他造當事人之人數附繕本) 「切勿
逕送上級法院」。
                                    書記官  許正旻
中    華    民    國   100    年    11    月    18    日
附錄論罪科刑法條
槍砲彈藥刀械管制條例第8條
未經許可，製造、販賣或運輸鋼筆槍、瓦斯槍、麻醉槍、獵槍、
空氣槍或第 4 條第 1 項第 1 款所定其他可發射金屬或子彈具
有殺傷力之各式槍砲者，處無期徒刑或 5 年以上有期徒刑，併
科新臺幣 1 千萬元以下罰金。
未經許可，轉讓、出租或出借前項所列槍枝者，處 5 年以上有
期徒刑，併科新臺幣 1 千萬元以下罰金。
意圖供自己或他人犯罪之用，而犯前二項之罪者，處無期徒刑或
7 年以上有期徒刑，併科新臺幣 1 千萬元以下罰金。
未經許可，持有、寄藏或意圖販賣而陳列第 1 項所列槍枝者，
處 3 年以上 10 年以下有期徒刑，併科新臺幣 7 百萬元以下罰
金。
第 1 項至第 3 項之未遂犯罰之。
犯第 1 項、第 2 項或第 4 項有關空氣槍之罪，其情節輕微者
，得減輕其刑。